【裁判字號】    95,聲判,113
【裁判日期】    950830
【裁判案由】    聲請交付審判
【裁判全文】
臺灣臺北地方法院刑事裁定             95年度聲判字第113號
聲  請  人  乙○○
代  理  人  張景源律師
被      告  甲○○
上列聲請人因被告竊佔案件，不服臺灣高等法院檢察署檢察長中
華民國九十五年七月十七日，九十五年度上聲議字第三０一０號
駁回聲請再議之處分（原不起訴處分案號：臺灣臺北地方法院檢
察署九十五年度偵字第七七五四號），聲請交付審判，本院裁定
如下：
    主    文
聲請駁回。
    理    由
一、本件聲請意旨略以：聲請人簡雪豔於民國九十四年八月二十
    四日，對被告甲○○提起竊佔告訴，並非針對被告於七十四
    年間在臺北市○○區○○街九三巷一三號房屋（下稱系爭房
    屋）頂樓平台搭蓋違建之事實，而係針對被告於八十八年間
    搬離系爭房屋三樓後，將其未搬離之家具（桌椅、櫃子）、
    被子、毯子、箱子等雜物，移置於系爭房屋共用之屋頂平台
    加以竊佔之竊佔行為，被告於八十八年間之竊佔行為，距離
    九十四年八月二十四日告訴人提起告訴時，並未逾十年之追
    訴時效。經聲請人訴由臺北市政府警察局中山分局移請臺灣
    臺北地方法院檢察署檢察官偵辦後，該署檢察官竟就被告在
    系爭房屋屋頂平台搭蓋違建之竊佔事實，自完成竊佔犯行時
    起算，已逾十年以上，追訴權時效業已完成為由，對被告為
    不起訴處分，經聲請再議後，復遭臺灣高等法院檢察署駁回
    聲請人再議之聲請，顯有對聲請人提出告訴時所檢附之證據
    未予詳查之違法，且處分書之內容已背離聲請人告訴之內容
    。茲依刑事訴訟法第二五八條之三第三項之規定，聲請本院
    裁定准予交付審判。
二、按告訴人不服上級法院檢察署檢察長或檢察總長認再議為無
    理由而駁回之處分者，得於接受處分書後十日內委任律師提
    出理由狀，向該管第一審法院聲請交付審判。法院認為交付
    審判之聲請不合法或無理由者，應駁回之；又法院為前項裁
    定前得為必要之調查，刑事訴訟法第二百五十八條之一、第
    二百五十八條之三第二項前段、第三項分別定有明文。次按
    向法院聲請交付審判，雖係對於「檢察官不起訴或緩起訴裁
    量權」制衡之一種外部監督機制，然法院就檢察官所為不起
    訴或緩起訴處分是否正確加以審查，以防止檢察機關濫權，
    依此立法精神，同法第二百五十八條之三第三項規定，法院
    審查聲請交付審判案件時「得為必要之調查」，其調查證據
    之範圍，自應以偵查中曾顯現之證據為限。而同法第二百六
    十條對於不起訴處分已確定或緩起訴處分期滿未經撤銷者，
    不得再行起訴之規定，其立法理由說明所謂不起訴處分已確
    定者，包括「聲請法院交付審判復經駁回者」之情形在內，
    是前述「得為必要之調查」，其調查證據範圍，更應以偵查
    中曾顯現之證據為限，不得就告訴人新提出之證據再為調查
    ，亦不得蒐集偵查卷以外之證據。否則，將與刑事訴訟法第
    二百六十條之再行起訴規定混淆不清，亦將使法院兼任檢察
    官之責，而有回復「糾問制度」之虞。況案件一經法院裁定
    交付審判，即如同檢察官提起公訴般，使案件進入審判程序
    ，則法院裁定交付審判之前提，必須偵查卷內所存證據已達
    刑事訴訟法第二百五十一條第一項所謂「足認被告有犯罪嫌
    疑」程度，亦即案件已經跨越起訴門檻，檢察官未行起訴情
    形下而言。縱法院事後審查交付審判案件，對於檢察官所認
    定事實或有不同判斷，但如該案件仍須另行蒐證始能判斷應
    否交付審判者，因交付審判審查制度並無如同再議救濟制度
    得為發回原檢察官續行偵查之設計，法院仍應依同法第二百
    五十八條之三第二項前段規定，以聲請無理由裁定駁回。
三、經查：本件聲請人簡雪豔以被告甲○○涉犯竊佔罪嫌，訴由
    臺北市政府警察局中山分局報請臺灣臺北地方法院檢察署檢
    察官偵查，經該署檢察官於九十五年六月十九日以九十五年
    度偵字第七七五四號為不起訴處分後，聲請人不服聲請再議
    ，經臺灣高等法院檢察署檢察長於九十五年七月十七日以九
    十五年度上聲議字第三０一０號處分書認聲請人再議無理由
    而駁回再議，聲請人之代理人張景源律師於九十五年七月二
    十七日收受該處分書，九十五年八月四日委由張景源律師提
    出聲請狀向本院聲請交付審判等情，業經本院依職權調取臺
    灣臺北地方法院檢察署九十五年度偵字第七七五四號、臺灣
    高等法院檢察署九十五年度上聲議字第三０一０號案件卷宗
    核閱無訛，且有刑事交付審判聲請狀本院收狀日期戳章可證
    ，聲請人提出本件聲請，在程序上於法並無不合，先此敘明
    。
四、聲請人認被告涉有刑法第三百二十條第二項之竊佔罪嫌之犯
    罪事實，固係指稱被告既非聲請人所住系爭房屋之區分所有
    權人，亦非承租人或任何有權使用系爭房屋共有部分之住戶
    ，其竟長期以家具（桌椅、櫃子）、被子、毯子、箱子等雜
    物，堆放在系爭房屋之屋頂平台，有竊佔系爭房屋之意圖及
    行為，據以提出告訴，有聲請人之九十四年十月四日警詢筆
    錄及刑事告訴狀各一份在卷可稽（九十五年度偵字第七七五
    四號卷第一七頁、第一八頁、第二０頁、第二一頁），然酌
    諸聲請人於偵查中經檢察官質之被告究係如何竊佔時，亦即
    釐清其告訴被告竊佔之犯罪事實為何時，指稱：「臺北市○
    ○區○○街九三巷一三號四樓樓頂，被告在該處搭建違建鐵
    皮屋，我八十六年四月買十三號四樓，當時發現被告已經加
    蓋違建使用了。被告七十幾年間，就蓋完違建了。」等語（
    上開偵查卷第五０頁），顯見聲請人提出本件竊佔告訴之重
    點，係針對被告在系爭房屋頂樓搭蓋違建，長期佔用系爭房
    屋屋頂平台之行為，至所指被告於八十八年間搬離系爭房屋
    一節，僅為聲請人強化其本件竊佔告訴之理由。再被告於七
    十四年六月間，即已在系爭房屋屋頂平台搭蓋違建居住使用
    ，嗣於八十八年間出售系爭房屋三樓，徵得所有權人即證人
    張秀霓之同意後，仍使用系爭房屋屋頂平台一節，亦經被告
    於偵查中坦認不諱（上開偵查卷第五一頁）及證人張秀霓於
    警詢時證述無訛（上開偵查卷第七頁、第八頁），據此可徵
    被告竊佔系爭房屋屋頂平台之行為時間，為七十四年六月間
    在系爭房屋屋頂平台搭蓋違建居住使用之時，直至其在八十
    八年間出售系爭房屋三樓予證人張秀霓後，竊佔狀態仍在持
    續中，此觀諸聲請人於偵查中指稱：「被告八十八年間把十
    三號三樓賣掉，我與被告協商，被告也答應要在一個月內，
    要消除屋頂上的廢棄物，結果被告都沒有搬走，而且還告我
    竊盜。」等語益明（上開偵查卷第五一頁）。又刑法第三百
    二十條第二項之竊佔罪，為即成犯，於其竊佔行為完成時犯
    罪即成立，以後之繼續竊佔乃狀態之繼續，而非行為之繼續
    ，而刑法第三百二十條第二項竊佔罪係屬五年以下有期徒刑
    、拘役或五百元以下罰金之罪，依較有利於被告之修正前刑
    法第八十條第一項第二款、第二項規定，追訴權自犯罪成立
    之日起算，因十年期間不行使而消滅。是以，被告於七十四
    年六月間，以搭蓋違建之方式，竊佔系爭房屋屋頂平台居住
    使用之犯行，迄於聲請人具狀提出本件告訴時之九十四年八
    月二十四日，業已逾越十年之追訴期間。職是，臺灣臺北地
    方法院檢察署檢察官及臺灣高等法院檢察署檢察長以追訴權
    時效業已完成為由，分別予以不起訴處分及駁回再議之聲請
    ，於法並無不當。至於聲請人指摘原檢察官有應調查之證據
    未予調查之違法，則不在本院審理交付審判之救濟範圍內。
    準此，本件交付審判之聲請為無理由，應予駁回。
五、據上論斷，依刑事訴訟法第二百五十八條之三第二項前段，
    裁定如主文。
中    華    民    國    95    年    8     月    30    日
                        臺灣臺北地方法院刑事第十五庭
                            審判長法  官  周祖民
                                  法  官  楊台清
                                  法  官  吳麗英
上正本證明與原本無異。
本裁定不得抗告。
                                  書記官  田華仁
中    華    民    國    95    年    8     月    31    日


司法院資訊處製作；財團法人民間司法改革基金會備份。
